臺灣高雄地方法院民事判決　　　　　 　96年度訴字第1640號
原　　　告　戊○○
被　　　告　丙○○
　　　　　　　　　　　　號
　　　　　　丁○○○○○○○
被　　　告　佳宸管理大廈維護股份有限公司
法定代理人　乙○○
訴訟代理人　甲○○
上列當事人間損害賠償事件，經本院於民國96年12月5 日言詞辯
論終結，判決如下：
    主  文
原告之訴及假執行之聲請均駁回。
訴訟費用由原告負擔。
    事實及理由
一、原告起訴主張：被告丙○○、周鈺翔原分別係位於高雄市○
    ○區○○路187 號「歡喜成家公寓大廈」之主任委員及管理
    員，渠等明知伊並無竊盜之犯行，竟意圖使伊受刑事處分，
    於民國93年12月13日（起訴狀誤植為94年間）捏造事實，具
    狀向臺灣高雄地方法院檢察署提出告訴，誣指伊於93年8 月
    4 日凌晨1 至2 時間，趁管理員巡邏時擅自竊管理委員會所
    有，由被告佳宸管理大廈維護股份有限公司（下稱佳宸公司
    ）派駐管理員保管之刷卡機卡片1 個，據以使用電梯，涉犯
    竊盜罪嫌。嗣經該署檢察官明察秋毫，於96年1 月3 日以95
    年度偵字第25401 號不起訴處分書對伊予以不起訴確定，而
    因竊盜為不名譽之罪，伊於該刑事案件歷經2 年之偵查中，
    飽受訟累之苦，被告丙○○、周鈺翔上開誣告犯行，業已嚴
    重侵害伊之名譽及權益，造成伊精神上受有重大之打擊，痛
    苦不言可諭，被告丙○○、周鈺翔自應連帶對伊負損害賠償
    責任，而被告佳宸公司為被告周鈺翔之僱用人，依法亦應負
    連帶賠償責任。為此爰依侵權行為之法律關係，訴請被告連
    帶賠償精神慰撫金新台幣（下同）100 萬元等語。並聲明：
    (一)被告應連帶給付原告100 萬元及自起訴狀繕本送達翌日起
    至清償日止，按年息百分之5 計算之利息。(二)原告願供擔保
    請准宣告假執行。
二、被告丙○○、周鈺翔則以：原告原係「歡喜成家公寓大廈」
    之住戶，因積欠管理費達3 個月以上，依據該大樓住戶大會
    之決議，而無法購買該大樓之電梯刷卡卡片以搭乘電梯上、
    下樓，並因此與該大樓相關人員發生數十起民、刑事訴訟紛
    爭。原告既明知其不得使用電梯，竟於93年8 月4 日凌晨1
    至2 時間，趁管理員巡邏之際，擅自進入管理室並翻動管理
    室桌上及抽屜內物品，且隨後即進入大樓電梯，有監視器攝
    錄之畫面及光碟1 片附於臺灣高雄地方法院檢察署95年度偵
    字第25401 號案卷可稽，而當日管理室確遺失電梯刷卡卡片
    1 張，伊等乃係本於合理之懷疑而認原告涉嫌竊取該電梯刷
    卡卡片，且伊等亦係依據「歡喜成家公寓大廈」管理委員會
    之決議，基於職責所在，始對原告提出竊盜之告訴，事後為
    息事寧人，亦未對檢察官之不起訴處分提起再議，故伊等實
    無誣告之不法侵權行為可言，原告請求伊等連帶賠償其精神
    慰撫金，並無理由等語置辯。並聲明：(一)原告之訴駁回。(二)
    如受不利之判決，願供擔保請准免為假執行。
三、被告佳宸公司抗辯：被告丙○○、周鈺翔係因不堪原告濫訟
    ，始對原告提出誣告告訴，且被告周鈺翔對原告提出告訴，
    亦係其個人行為，與伊公司無關等語。並聲明：(一)原告之訴
    駁回。(二)如受不利之判決，願供擔保請准免為假執行。
四、兩造不爭執之事項：
  (一)被告丙○○、周鈺翔原分別係位於高雄市○○區○○路187
    號「歡喜成家公寓大廈」之主任委員及管理員，渠等於93年
    12月13日具狀向臺灣高雄地方法院檢察署提出告訴，指訴原
    告於93年8 月4 日凌晨1 至2 時間，趁管理員巡邏時擅自竊
    管理委員會所有，由被告佳宸公司派駐管理員保管之刷卡機
    卡片1 個，據以使用電梯，涉犯竊盜罪嫌案件，嗣經臺灣高
    雄地方法院檢察署檢察官於96年1 月3 日以95年度偵字第25
    401 號不起訴處分書予以不起訴處分確定。
  (二)原告於上開不起訴處分確定後，對被告丙○○、周鈺翔提出
    刑事誣告罪嫌之告訴，經台灣高雄地方法院檢察署檢察官於
    96年8 月6 日以96年度偵字第22335 號不起訴處分書予以不
    起訴處分，嗣原告不服聲請再議，遭臺灣高等法院高雄分院
    檢察署以其聲請逾期而予以駁回再議確定。
五、本件之爭點為：(一)被告丙○○、周鈺翔對原告提起竊盜犯行
    之告訴，是否有故意或過失不法侵害原告之名譽？(二)若成立
    侵權行為，原告所受之損害為若干?茲分述如下：
  (一)按民法第184 條第1 項前段規定之侵權行為除須具備加害行
    為、侵害他人權利、致生損害等情形外，尚須符合行為須不
    法，行為人須有責任能力及具故意或過失等要件，若不具備
    該等要件之一者，該行為雖致他人名譽及信用等受損，亦不
    構成侵權行為。再按人民有訴訟權，為憲法第16條明定之基
    本權利，即人民認為其權利受侵害或有受侵害之虞者，為求
    權利之保護而向法院提起訴訟，請求為一定裁判之權利，而
    保障訴訟權之目的在使實體權利可於受侵害時，有回復之可
    能性，或使應予實現之權利狀態獲真正實現。又行為人故意
    虛構事實，向司法機關為犯罪之訴追，致他人名譽權、信用
    權受損害者，係屬訴訟權之濫用，而構成民事之侵權行為。
    惟於判斷行為人所訴是否為不當訴訟，應著重在行為人是否
    無相當原因或合理懷疑，而惡意提起訴訟（或告訴）者，並
    非以訴訟終結後勝訴或敗訴之判決（或偵查終結起訴或不起
    訴處分）為論斷依據。換言之，即由行為人方面觀察，濫行
    訴訟係指行為人明知欠缺權利，或因重大過失不知其欠缺其
    權利，為使對造遭受損害，及為解決紛爭以外之目的，而提
    起訴訟（或告訴）者而言。準此，倘行為人非因明知無權利
    或非因重大過失不知未具備權利，而提起訴訟（或告訴）致
    侵害他人之權利時，則訴訟權之保障應優先於權利之保障，
    於此情形下，行為人雖損害他人之權利，惟係因受憲法訴訟
    權之保障，而具備阻卻違法事由，自欠缺不法性。
  (二)原告主張其未竊取「歡喜成家公寓大廈」所有系爭刷卡機卡
    片1 個之事實，固據其提出臺灣高雄地方法院檢察署檢察官
    95年度偵字第25401 號不起訴處分書為證。惟查：原告與訴
    外人即原告友人鄭金修前係「歡喜成家公寓大廈」住戶，因
    原告與鄭金修共有位於該大廈B 棟15樓之2 房屋，積欠管理
    費達30,115元，且迄至93年11月26日止仍未繳清，而該大樓
    管理委員會於92年間即已決議並公告，凡積欠管理費逾3 個
    月以上者即遭列管消號不得使用該社區電梯，須至繳清管理
    費後，始得購買刷卡片搭乘電梯等情，業據被告提出債權憑
    證、會議記錄及公告等各1 件為證（見本院卷第134 至13 8
    頁），並有本院91年度自字第69號及臺灣高等法院高雄分院
    91年度上易字第923 號刑事判決附於偵查案卷可稽（見臺灣
    高雄地方法院檢察署95年度偵字第25401 號卷第13至17頁）
    ，參以原告於上開案件偵查中亦自承其於93年8 月4 日凌晨
    當時無法乘坐電梯，後來改爬樓梯等語（見臺灣高雄地方法
    院檢察署93年度發查字第5635號偵查卷第37頁），足徵被告
    主張93年8 月4 日當時原告因積欠管理費達3 個月以上，依
    據該大樓住戶大會之決議，而無法購買該大樓之電梯刷卡卡
    片以搭乘電梯上、下樓，應屬事實，堪予採信。又「歡喜成
    家公寓大廈」當時之管理員謝先生陳述其於93年8 月4 日凌
    晨1 時至2 時巡邏時，管理室遭竊刷卡機卡片1 個，亦據被
    告提出會議記錄1 份在卷足憑（見本院卷第101 頁），而經
    被告調取該大樓監控錄影帶，發現原告於93年8 月4 日凌晨
    1 至2 時許，確有趁該大樓管理室無人之際，進入管理室櫃
    檯位置稍坐後站起翻閱找尋物品之動作，嗣後並有進入電梯
    內之情形等情，有上開偵查案卷所附監視錄影光碟翻拍照片
    3 張及光碟1 片可稽（見同上偵查卷第25頁），並為兩造所
    不爭執，據此足認被告係經管理員告知管理室於上開時間遭
    竊電梯刷卡機卡片1 個，並調閱監視錄影帶，發現原告確有
    於該時點進入管理室翻閱物品，且嗣後進入電梯內之情事。
    則被告既經相當查證後，合理懷疑當時無法購買電梯刷卡卡
    片以搭乘使用電梯之原告為竊取該刷卡機卡片1 個人，且係
    依查證結果請求檢察官訴追犯罪，縱使事後證實被告之指訴
    部分與事實不符，仍難認有何虛構事實之情事。
  (三)再被告對原告提出上開竊盜告訴案件，雖經臺灣高雄地方法
    院檢察署檢察官予以不起訴處分確定，然觀諸該案件自93年
    12月13日經被告提出告訴起，迄至96年1 月3 日偵查終結予
    以不起訴處分為止，歷經長達2 年餘之偵查蒐證，檢察官始
    以本案因無贓物（即卡片1 個）可證，且復無法認定原告進
    入電梯內有持卡片刷卡乘坐電梯之事實，認原告罪嫌尚有不
    足，而為不起訴處分等情，則檢察官尚且須歷經上開長時間
    之查證，始能以罪嫌不足對原告為不起訴處分，反觀被告於
    提出告訴時，相關證據尚待檢警單位調查蒐證，且被告不具
    備偵查犯罪之職權及專業能力，自無法期待其能作出較檢察
    官更為精準、正確之判斷。則被告既經管理員告知遭竊刷卡
    機卡片1 個，並經調閱監視錄影，確認原告有疑似竊取系爭
    刷卡機卡片之行為，因此基於合理之懷疑認原告為竊取系爭
    刷卡機卡片之人，而提出告訴，請求檢察官查明真相，堪認
    被告已盡一般社會觀念上之相當查證義務，尚難認其有使原
    告名譽權或人格權受損之故意。
  (四)從而，被告因管委會財產受有損害而依法提出告訴，既無虛
    構事實誣指原告犯罪之情事，即屬行使憲法所賦與之訴訟權
    利，自與不法侵害他人權利之行為有間。是以，被告抗辯其
    係合法行使權利，並無不法侵害原告名譽之行為等語，應為
    可取。原告復未能提出證明被告故意捏造事實，不法侵害原
    告名譽之事實，則揆諸前揭說明，原告請求被告賠償非財產
    上之損害，自屬無據。
六、綜上所述，原告依侵權行為之法律關係，請求被告連帶給付
    100 萬元，及自起訴狀繕本送達翌日起至清償日止，按年息
    百分之5 計算之利息，為無理由，不應准許。其假執行之聲
    請亦失所附麗，應併予駁回。
七、本件為判決基礎之事證已臻明確，兩造其餘攻擊防禦方法及
    所提證據，核於判決結果不生影響，無一一審究論述之必要
    ，附此敘明。
八、據上論結，本件原告之訴為無理由，依民事訴訟法第78條，
    判決如主文。
中　　華　　民　　國　　96　　年　　12　　月　　19　　日
                  民事第三庭  法  官  劉惠娟
以上正本係照原本作成。
如不服本判決，應於送達後20日內，向本院提出上訴狀並表明上
訴理由，如於本判決宣示後送達前提起上訴者，應於判決送達後
10日內補提上訴理由書（須附繕本）。
中　　華　　民　　國　　96　　年　　12　　月　　19　　日
               　　　　　 　　書記官  林雯琪
